【裁判字號】    98,交上易,284
【裁判日期】    981118
【裁判案由】    過失傷害
【裁判全文】
臺灣高等法院刑事判決               98年度交上易字第284號
上  訴  人
即  被  告  乙○○
上列上訴人因過失傷害案件，不服臺灣臺北地方法院98年度交易
字第371號，中華民國98年8月19日第一審判決（起訴案號：臺灣
臺北地方法院檢察署98年度偵字第13274號），提起上訴，本院
判決如下：
    主  文
上訴駁回。
    事  實
一、乙○○於民國九十八年三月二十三日下午七時五十分許，駕
    駛車牌號碼ＢＧＵ─二○五號重型機車，沿臺北市大安區市
    ○○道由西往東方向行駛，行經市○○道與復興南路交岔路
    口時，本應注意機車行駛至交岔路口，其行進應遵守燈光號
    誌，並注意車前狀況，隨時採取必要之安全措施，而依當時
    天候陰，夜間有照明，市區○○道路○路面乾燥、無缺陷、
    無障礙物，視距良好，行車管制號誌運作正常，並無不能注
    意之情事，竟疏未注意，見市○○道由西往東方向行車管制
    號誌於其到達停止線時已轉換為黃燈，且路口交通擁塞，為
    搶過路口，仍持續騎車前行，適甲○○駕駛車牌號碼七八二
    —ＱＣＦ號輕型機車自復興南路東南側機車待轉區南往北方
    向綠燈起步行駛至該交岔路口，乙○○見狀避閃煞車不及，
    其所駕駛機車之前車頭撞及甲○○所駕駛機車之左側車身，
    致甲○○人車倒地，受有左手臂扭傷及挫傷、瘀傷五‧五×
    二公分，左足踝扭傷及挫傷、瘀傷二‧五×一公分、擦傷○
    ‧八×○‧八公分、二×一公分之傷害。
二、案經甲○○訴由臺北市政府警察局大安分局報請臺灣臺北地
    方法院檢察署檢察官偵查起訴。
    理  由
壹、證據能力方面：
    按被告以外之人於審判外之言詞或書面陳述，除法律有規定
    者外，不得作為證據，刑事訴訟法第一百五十九條第一項固
    有明文；惟被告以外之人於審判外之陳述，雖不符刑事訴訟
    法第一百五十九條之一至第一百五十九條之四之規定，而經
    當事人於審判程序同意作為證據，法院審酌該言詞陳述或書
    面陳述作成時之情況，認為適當者，亦得為證據。當事人、
    代理人或辯護人於法院調查證據時，知有第一百五十九條第
    一項不得為證據之情形，而未於言詞辯論終結前聲明異議者
    ，視為有前項之同意，同法第一百五十九條之五亦有明文。
    證人即告訴人甲○○於警詢時之證述、道路交通事故現場圖
    、道路交通事故補充資料表、道路交通事故調查報告表(一)、
    、道路交通事故調查報告表(二)、自首情形紀錄表、臺北市政
    府消防局救護紀錄表、臺北市立聯合醫院仁愛院區診斷證明
    書，雖屬被告以外之人於審判外之言詞或書面陳述，然當事
    人未於言詞辯論終結前就該等證據聲明異議，且經審酌上開
    言詞或書面陳述於作成時之情況，並無違法不當或證明力明
    顯過低之瑕疵，認前揭證據方法，均適為本案之證據。至本
    件資以認定本案犯罪事實之非供述證據（詳後述），亦查無
    違反法定程序取得之情形，依同法第一百五十八條之四反面
    規定，應具證據能力。
貳、實體方面：
一、訊據被告乙○○固不否認於上揭時地與告訴人甲○○發生交
    通事故，致告訴人人車倒地，受有左手臂扭傷及挫傷、瘀傷
    及左足踝扭傷及挫傷、瘀傷之事實，惟矢口否認有何過失傷
    害犯行，辯稱：當時告訴人騎機車速度很快，未看清左右來
    車即通過路口，其機車前輪撞及伊機車右側汽缸，再旋轉九
    十度撞及伊機車行李箱云云。經查：
  (一)上揭事實，業據證人即告訴人於警詢時指證：案發當時我駕
    駛車牌號碼七八二—ＱＣＦ號輕型機車由市○○道西往東直
    行至復興南路口，暫停於復興南路口機車待轉區待轉，我暫
    停約九十餘秒，等復興南路南往北全綠燈亮，前方市○○道
    橋下已有很多待轉汽車往北行駛，我騎機車剛由待轉區起步
    直行往北時，即遭被告駕駛車牌號碼ＢＧＵ─二○五號重型
    機車，沿市○○道西往東方向直行撞及，致我人車倒地，受
    有左臂、左踝挫擦傷之傷害，斯時係由路人報警，當救護車
    抵達現場，被告將我攙扶到救護車後離去等語綦詳（見臺灣
    臺北地方法院檢察署九十八年度偵字第一三二七四號偵查卷
    第九頁至第十頁），並有道路交通事故現場圖、道路交通事
    故補充資料表、道路交通事故調查報告表(一)、道路交通事故
    調查報告表(二)、臺北市立聯合醫院仁愛院區診斷證明書、交
    通事故現場照片在卷可稽（見同上偵查卷第十九頁、第二十
    頁、第二十二頁、第二十五頁至第二十八頁）。
  (二)被告固辯稱：當時告訴人騎機車車速很快，未看清左右來車
    即通過路口，並撞及伊機車右側汽缸及行李箱云云。惟案發
    地點之交岔路口之時向為簡單二時相，第一時相為市○○道
    東西向綠燈，秒數為九十五秒，第二時向為復興南路南北向
    綠燈，秒數為八十五秒，有臺北市交通管制工程處號誌時相
    表附卷足憑（見原審卷第十頁），此與告訴人於警詢時證稱
    ：「（肇事前你機車於復興南路機車待轉區內暫停有多久？
    ）我暫停約有九十餘秒。（復興南路（南往北）綠燈號誌為
    幾向？）是全綠燈。」等情相符（見同上偵查卷第十頁），
    參以被告於本院審理時自承：案發當時路口車流量很大，我
    在路口停止線看見號誌轉換為黃燈，我還依正常車速繼續直
    行，當時旁邊紅燈變綠燈的車子才要行走，有三輛車緊急煞
    車讓我走，告訴人是第四輛車，我以為告訴人也會讓我先走
    等語（見原審卷第三十五頁），足見被告通過上開路口時，
    市○○道東西向號誌已轉變為紅燈，被告業喪失通行路權，
    復興南路東西向則為綠燈，告訴人係在有通行路權時通過該
    交岔路口。再參酌被告供承：伊遭告訴人騎機車撞擊後，搖
    晃一直騎著機車往前約十公尺，人車並未倒地等語（見原審
    卷第三十三頁反面），果若被告所辯，案發當時告訴人車速
    很快，告訴人機車前輪撞及被告機車右側汽缸，再旋轉九十
    度撞及被告機車行李箱，則在如此巨大力道之衝擊下，被告
    理應遭撞擊後飛離原地，豈有尚能安然騎在機車上，人車亦
    未倒地之可能？是被告辯稱：當時告訴人車速過快，撞及伊
    機車右側汽缸及行李箱云云，顯與事實不符，不足採信。
  (三)按汽車行駛至交岔路口，其行進應遵守燈光號誌；汽車行駛
    時，駕駛人應注意車前狀況並隨時採取必要安全措施，道路
    交通安全規則第一百零二條第一項第一款、第九十四條第三
    項分別定有明文；又依同規則第二條第一項第一款之規定，
    前述規則所稱汽車包括機器腳踏車在內。又行車管制號誌各
    燈號顯示之意義如下：一、圓形綠燈：(一)在無其他標誌、標
    線禁制或指示下，圓形綠燈表示准許車輛直行或左、右轉。
    四、圓形黃燈：圓形黃燈用以警告車輛駕駛人及行人，表示
    紅色燈號即將顯示，屆時將失去通行路權。五、圓形紅燈：
    (一)車輛面對圓形紅燈表示禁止通行，不得超越停止線或進入
    路口，道路交通標誌標線號誌設置規則第二百零六條第一款
    、第四款、第五款亦有明文，被告既考領普通重型機車駕照
    （見原審卷第三十七頁），對上述規定實難諉稱不知。且案
    發當時天候陰，夜間有照明，市區○○道路○路面乾燥、無
    缺陷、無障礙物，視距良好，行車管制號誌運作正常，有道
    路交通事故調查報告表(一)附卷可佐（見同上偵查卷第二十二
    頁），並無不能注意之情形，被告騎機車為搶過前開路口，
    疏未遵守燈光號誌，並注意車前狀況，隨時採取必要之安全
    措施，致撞及騎機車自復興南路東南側機車待轉區南往北方
    向綠燈起步行駛至該交岔路口之告訴人，致告訴人人車倒地
    ，受有如事實欄所載之傷害，被告對本件交通事故之發生顯
    有過失，且被告之過失行為與告訴人之傷害間具有相當因果
    關係。
  (四)綜上所述，被告辯解，顯係卸責之詞，洵不足採。本案事證
    明確，被告過失傷害犯行，堪以認定，應依法稐科。被告聲
    請對告訴人及被告測謊乙節，核無必要，併此敘明。
二、核被告所為，係犯刑法第二百八十四條第一項前段過失傷害
    罪。又被告於肇事現場將其身分證及所駕駛機車車號交由消
    防救護員登載後，未在現場等候交通事故處理員警到場處理
    ，逕於救護車將告訴人載往醫院後，自行騎機車離去，至員
    警據報前往現場處理本件交通事故結束時，皆未在場接受調
    查，有自首情形紀錄表、臺北市政府消防局救護紀錄表存卷
    可考（見同上偵查卷第二十四頁、第十八頁），自與自首之
    要件未侔，附此敘明。
三、原審認被告罪證明確，適用刑法第二百八十四條第一項前段
    、第四十一條第一項前段，刑法施行法第一條之一第一項、
    第二項前段之規定，及審酌被告為搶過路口，疏未遵守燈光
    號誌，並注意車前狀況，隨時採取必要之安全措施，肇致
    本件交通事故之發生，過失情節非輕，及其品行、生活狀況
    、智識程度、告訴人所受之傷勢、迄未與告訴人和解，賠償
    告訴人所受損害等一切情狀，量處拘役四十日，並諭知易科
    罰金之折算標準。其認事用法及量刑，均無違誤，被告上訴
    意旨，仍執陳詞，否認犯罪，為無理由，其上訴應予駁回。
據上論斷，應依刑事訴訟法第368條，判決如主文。
本案經檢察官曾忠己到庭執行職務。
中    華    民    國    98    年    11    月    18    日
                  刑事第一庭審判長法  官  葉騰瑞
                                  法  官  王炳梁
                                  法  官  莊明彰
以上正本證明與原本無異。
不得上訴。
                                  書記官  王韻雅
中    華    民    國    98    年    11    月    18    日


司法院資訊處製作；財團法人民間司法改革基金會備份。
